最高法院民事判決　　　　　　　　　　　　　　　　　九十三年度台再字第一五號
　　再 審原 告　中國信託商業銀行股份有限公司
　　法定代理人　辜仲諒
　　再 審原 告　彰化商業銀行股份有限公司松山分行
　　法定代理人　許富士
　　共　　　同
　　訴訟代理人　丁俊文律師
　　再 審被 告　賓揚股份有限公司
　　法定代理人　陳宗仁
右當事人間第三人異議之訴事件，再審原告對於中華民國九十二年十一月七日本院判
決（九十二年度台上字第二四０七號），提起再審之訴，本院判決如下：
    主  文
再審之訴駁回。
再審訴訟費用由再審原告負擔。
    理  由
本件再審原告主張本院九十二年度台上字第二四０七號確定判決有民事訴訟法第四百
九十六條第一項第一款所定適用法規顯有錯誤之情形，對之提起再審之訴，係以：系
爭汽車係由訴外人賓王汽車股份有限公司（下稱賓王公司）向訴外人中華賓士汽車股
份有限公司（下稱中華公司）訂購，由中華公司送交賓王公司，再審原告於民國八十
五年十月十四日聲請執行法院查封，斯時系爭汽車係在賓王公司占有中，應推定為該
公司所有，該公司銷售經理張清勳亦稱系爭汽車為該公司所有，執行法院始予查封。
系爭汽車價款由何人以何種方式支付，統一發票為何人名義，均不影響其所有權之歸
屬。再審被告與賓王公司間所訂之展示合約縱屬真正，其性質為信託讓與擔保契約，
賓王公司既未將系爭汽車交付，再審被告自不能取得所有權，且賓王公司已與再審被
告結算債權債務，信託讓與擔保關係應歸於消滅。再審被告提出之展示合約、統一發
票、訂金資料明細表、訂車尾款明細表，記載不實。賓王公司於查封後再交付系爭汽
車予再審被告，對再審原告不生效力。證人林生訓及陳璧君所證與事實不符，原確定
判決竟認系爭汽車為再審被告所有，適用法規顯有錯誤等語，為其論據。
按民事訴訟法第四百九十六條第一項第一款所謂適用法規顯有錯誤，係指確定判決所
適用之法規，顯然不合於法律規定，或與司法院現尚有效及大法官會議之解釋，或本
院尚有效之判例顯然違反，或消極的不適用法規，顯然影響判決者而言，不包括漏未
斟酌證據及認定事實錯誤或判決理由不備之情形在內。且第三審為法律審，其所為判
決，以第二審判決所確定之事實為基礎，上開規定所謂適用法規顯有錯誤，對第三審
判決言，應以該判決依據第二審判決所確定之事實而為之法律上判斷，有適用法規顯
有錯誤之情形為限。查前訴訟程序第二審以：系爭汽車係再審被告向中華公司所購買
，該公司已將系爭汽車所有權移轉與再審被告，再審被告僅將之借予賓王公司供展示
之用，其所有權仍屬再審被告所有，再審原告以系爭汽車為賓王公司所有，聲請執行
法院予以查封，再審原告依強制執行法第十五條規定提起第三人異議之訴，請求撤銷
其強制執行程序，洵屬正當，應予准許，爰為再審原告敗訴之判決。原確定判決以其
於法並無違誤，因而判予維持，駁回再審原告之第三審上訴，核無適用法規顯有錯誤
之情形。再審原告所陳上述再審理由，均屬事實審法院取捨證據、認定事實當否之範
疇，要與原確定判決是否適用法規顯有錯誤無涉。再審論旨，指摘原確定判決適用法
規顯有錯誤，聲明廢棄，非有理由。
據上論結，本件再審之訴為無理由。依民事訴訟法第七十八條，判決如主文。
中　　　華　　　民　　　國　　九十三　　年　　　五　　　月　　 十三 　　日
                              最高法院民事第三庭
                                  審判長法官  陳　國　禎
                                        法官  李　彥　文
                                        法官  陳　重　瑜
                                        法官  劉　福　聲
                                        法官  黃　秀　得
      右正本證明與原本無異
                                              書  記  官
中　　　華　　　民　　　國　　九十三　　年　　　五　　　月　　二十八　　日
                                                                        Ａ
